【裁判字號】    99,上訴,847
【裁判日期】    990720
【裁判案由】    違反槍砲彈藥刀械管制條例
【裁判全文】
臺灣高等法院刑事判決                 99年度上訴字第847號
上  訴  人
即  被  告  甲○○
選任辯護人  舒建中律師
上列上訴人因違反槍砲彈藥刀械管制條例案件，不服臺灣士林地
方法院98年度訴字第406號，中華民國98年12月31日第一審判決
（起訴案號：台灣士林地方法院檢察署98年度偵字第14400號）
，提起上訴，本院判決如下：
    主  文
上訴駁回。
    事  實
一、甲○○明知可發射子彈具有殺傷力之改造手槍、具殺傷力之
    子彈，均為槍砲彈藥刀械管制條例所管制之物品，未經許可
    ，不得無故持有，竟基於非法持有具殺傷力之改造手槍、具
    殺傷力之子彈之犯意，於民國98年10月18日14時30分許，在
    臺北縣蘆洲市○○路旁，以新臺幣（下同）8萬元之代價，
    向姓名年籍不詳、綽號「貢丸」之成年男子購買取得具有殺
    傷力之仿BERETTA廠92FS型半自動手槍製造、換裝土造金屬
    槍管而成之改造手槍2支（槍枝管制編號分別為0000000000
    號、0000000000號）及具有殺傷力之金屬彈殼組合直徑8.9
    ±0.5 mm金屬彈頭而成之非制式子彈2顆（原購買30顆，其
    中28顆不具殺傷力）而無故持有之，並放置於所騎乘之車牌
    號碼9HW- 176號機車之置物箱。嗣於同日15時許，騎乘上開
    機車行經臺北市○○區○○路與延平北路口時，因形跡可疑
    為警查獲，並扣得上開具有殺傷力之改造手槍2支、子彈2顆
    ，及其他不具殺傷力之子彈28顆。
二、案經臺北市政府警察局士林分局報告臺灣士林地方法院檢察
    署檢察官偵查起訴。
    理  由
一、證據能力部分：
    本院下列所引用卷內之文書證據及物證，並無證據證明係公
    務員違背法定程序所取得，檢察官、被告、辯護人等於本院
    亦均未主張排除下列文書證據及物證之證據能力，且迄本院
    言詞辯論終結前均未表示異議，本院審酌前揭文書證據及物
    證並非公務員違背法定程序所取得，亦無刑事訴訟法第159
    條之4顯有不可信之情況，故下列文書及物證應均有證據能
    力。
二、訊據上訴人即被告甲○○就上述未經許可持有改造手槍、子
    彈之事實與查獲全部過程，固分據其於警詢、偵查及審理中
    供認不諱，然就該查獲槍枝之是否具有殺傷力一節部分提出
    質疑，辯稱：當初購買該槍枝時，「貢丸」跟伊說沒有殺傷
    力，且該槍枝伊並沒有擊發過，不知道該槍的殺傷力。辯護
    人則提出以：若槍枝不具殺傷力、破壞性等性質，而無危險
    性，自無管制之必要，本案改造槍枝雖內政部警政署刑事警
    察局之鑑定報告認具殺傷力，但由上開鑑定報告及該局函覆
    內容可知，本案改造槍枝確實未經該局為實際之試射鑑驗，
    若經試射法是否會發生膛炸或結果未達20焦耳之動能，原鑑
    定機關僅以性能檢驗法即認為有殺傷力，顯然率斷云云。經
    查：
  (一)上開改造手槍2支、子彈30顆經內政部警政署刑事警察局以
    檢視法、性能檢驗法、試射法鑑驗結果：(一)送鑑手槍2枝
    （槍枝管制編號0000000000號、0000000000號），認均係改
    造手槍，皆由仿BERETTA 廠92FS型半自動手槍製造、換裝土
    造金屬槍管而成，擊發功能正常，可供擊發適用之子彈使用
    ，認都具殺傷力；(二)送鑑子彈30顆，認均係非制式子彈，
    由金屬彈殼組合直徑8.9 ±0.5 mm金屬彈頭而成，先經採樣
    10顆試射結果，其中1 顆可擊發，認具殺傷力，另9 顆雖可
    擊發，惟發射動能不足，認不具殺傷力，嗣未經試射之其餘
    子彈20顆，經原審再送鑑定結果，其中1顆可擊發，認具殺
    傷力，16顆雖可擊發，惟發射動能不足，認不具殺傷力，餘
    3 顆則無法擊發，認亦不具殺傷力等情，有該局98年11月11
    日刑鑑字第0980145569號槍彈鑑定書、98年12月17日刑鑑字
    第0980168240號函各1份在卷可稽（偵查卷第190頁至第193
    頁、原審卷第31頁）。
  (二)本院復據被告之聲請，於99年4月2日再將前開槍彈函送法務
    部調查局鑑定結果，據該局覆稱：「一、附頁照片一送鑑槍
    枝（管制編號：0000000000如照片二）及照片六送鑑槍枝（
    管制編號：0000000000如照片七）為同一型式，均係以仿義
    大利P.Beretta Mod.92FS 9MM Parabellum型式，由金屬材
    質製成，以打擊底火方式擊發之遊戲類模擬槍械，經換裝金
    屬材質口徑約9.0mm、槍枝貫通具4條左旋膛線之土造槍管改
    造而成如照片三、四、五、八、九、十；經操作機械性能良
    好，擊發機構撞針力道足以擊發適合其使用之土造子彈。二
    、由於送鑑時未附送試射子彈，經實驗室另取模擬槍械使用
    之9×19mm分解式銅質彈殼修飾外部后，內部以起跑槍火藥
    替代發射藥及安裝底火帽藥、前端加裝直徑6mm金屬彈丸（
    鋼珠）等組成適合送鑑槍枝裝填試射實驗用模擬土造子彈2
    顆（如照片十一），任選分由兩送鑑槍枝裝填各實際射擊一
    發（管制編號0000000000號槍枝先射，另枝槍後射），均能
    擊發，以彈速測定儀於槍口方1公尺處測得發射彈丸速度依
    序為每秒190.965、137.937公尺，經換算發射彈丸（直徑
    6mm、彈丸重0.88公克）單位面積動能約56.750、29.609焦
    耳/平方公分。三、有關槍枝殺傷力之認定，依據司法院秘
    書長81年6月11月秘台廳（二）字第06985號函釋示：殺傷力
    的標準在最具威力的適當距離，以彈丸可穿入人體皮肉層之
    動能為基準。殺傷力相關數據：如美國軍醫署定義，彈丸撞
    擊動能達58呎磅（約為78.6焦耳），則足以使人喪失戰鬥能
    力；日本科學警察研究所研究結果，彈丸單位面積動能達20
    焦耳/平方公分，即可穿入人體皮肉層致人於傷；我國警政
    署刑事警察局以活體豬隻射擊實驗，彈丸單位面積動能達24
    焦耳/平方公分，即可進入豬隻肉層。四、前述送鑑槍枝經
    以適合其使用之模擬子彈實際發射彈丸展現槍枝整體性能及
    彈丸相當威力，經檢視槍枝射后整體結構及性能無異狀；依
    送鑑槍枝（管制編號：0000000000、0000000000）材質、結
    構強度及其整體機械性能現狀，認其能夠擊發適合其用於近
    距離具殺傷力之土造子彈」等情，此有法務部調查局99年5
    月17日調科參字第09900205180號鑑定通知書送鑑存卷（本
    院卷第27-31頁）可證，足認扣案之上開改造手槍2枝經調查
    局實射子彈結果：單位面積動能約56.750、29.609焦耳/平
    方公分，已超過20焦耳/平方公分甚多，足證具有殺傷力，
    已無庸置疑。是扣案被告所持有之上開改造手槍2枝及子彈
    30顆中之其中2顆，均具有殺傷力，分別屬於槍砲彈藥刀械
    管制條例第4條第1項第1、2款所稱之槍砲及彈藥。
  (三)被告固辯稱不知該槍有殺傷力云云，然若本案槍枝、子彈僅
    為不具殺傷力之玩具槍彈，被告又豈會願意以高額8萬元價
    格買受，益徵被告顯然知悉前揭槍、彈均具有殺傷力，始願
    意以8萬元之價格買受。此外，經警查獲扣案之改造手槍、
    子彈乙節，並有臺北市政府警察局保安警察大隊自願受搜索
    同意書、搜索扣押筆錄、扣押物品目錄表各1份、採證照片
    2幀附卷可稽（偵查卷第29頁至第32頁、第61頁），及扣案
    之改造手槍與子彈可資佐證。是被告執以不知該扣案槍枝之
    殺傷力一節為辯，實無足採，辯護人所指，亦有誤會。本件
    事證積極明確，被告犯行，足以認定。
三、核被告所為，係犯槍砲彈藥刀械管制條例第8條第4項之非法
    持有可發射子彈具有殺傷力之改造手槍罪、同條例第12條第
    4項之非法持有子彈罪。被告以一持有行為，同時持有槍枝
    、子彈，為一行為觸犯前述槍砲彈藥刀械管制條例第8條第
    4項、第12條第4項之罪，為想像競合犯，應依刑法第55條前
    段規定，從一重之槍砲彈藥刀械管制條例第8條第4項之非法
    持有可發射子彈具有殺傷力之改造手槍罪處斷。至於槍砲彈
    藥刀械管制條例第18條第4項關於自白減免其刑之規定，必
    須供述全部槍砲、彈藥之來源及去向，因而查獲或因而防止
    重大危害治安事件之發生者，始有適用。所謂查獲，係指依
    其自白，查獲槍砲、彈藥之來源及去向而言，不包括自己持
    有被查獲之情形在內（最高法院97年度臺上字第6141號判決
    參照）。查被告於偵查、審判中雖自白上開為警查獲之槍、
    彈係向綽號「貢丸」之成年男子購買，並於原審具狀供述綽
    號「貢丸」之男子，係駕駛車牌號碼HT-8679號之黑色福特
    天王星轎車，然僅有被告單獨之指訴，並無其他事證可資證
    明，且檢、警已查出綽號「貢丸」之男子為簡國源，惟案外
    人簡國源否認有其事，並經臺灣宜蘭地方法院檢察署檢察官
    以犯罪嫌疑不足處分不起訴，有該署檢察官99年度偵字第14
    56號不起訴處分書可考，揆諸上開最高法院見解，尚難認本
    件有槍砲彈藥刀械管制條例第18條第4項前段減刑規定之適
    用，併此敘明。
四、原審認被告罪證明確，因而依槍砲彈藥刀械管制條例第8條
    第4項、第12條第4項，刑法第11條前段、第55條、第42 條
    第3項、第38條第1項第1款規定，並審酌被告前因違反槍砲
    彈藥刀管制條例案件經臺灣板橋地方法院判處有期徒刑3年
    2月，提起上訴後，甫於98年6月5日經本院駁回上訴，有本
    院被告前案紀錄表附卷可稽，被告前涉犯同條例之罪已經法
    院判罪處刑，雖尚未確定，竟仍不知警惕，猶自稱好奇欲收
    藏而購入法所禁止持有之改造手槍、子彈，以渠持有槍枝、
    子彈數量，對社會治安戕害非輕，及其犯罪之手段、持有槍
    彈之期間，暨犯後坦承犯行，尚知悔悟等一切情狀，量處有
    期徒刑4年，併科罰金新臺幣8萬元，並就罰金部分諭知如易
    服勞役之折算標準。另說明扣案可發射子彈具殺傷力之仿
    BERETTA廠92FS型半自動手槍改造之手槍2支（槍枝管制編號
    0000000000號、0000000000號），屬違禁物，應依刑法第38
    條第1項第1款規定宣告沒收。至扣案原具有殺傷力之子彈2
    顆，雖亦屬違禁物，然於鑑定時已試射擊發，不具有子彈之
    完整結構，失去其效能，堪認已滅失，爰不予宣告沒收。另
    不具殺傷力之子彈28顆，與被告犯罪無關，復已送驗擊發用
    罄，爰不諭知沒收。經核其認事用法並無違誤，量刑亦屬妥
    適。被告上訴仍執陳詞否認犯行，為無理由，應予駁回。
據上論斷，應依刑事訴訟法第368條，判決如主文。
本案經檢察官呂光華到庭執行職務。
中    華    民    國    99    年     7    月    20    日
                  刑事第二十一庭審判長法  官 蔡聰明
                                      法  官 楊力進
                                      法  官 許永煌
以上正本證明與原本無異。
如不服本判決，應於收受送達後10日內向本院提出上訴書狀，其
未敘述上訴之理由者並得於提起上訴後10日內向本院補提理由書
（均須按他造當事人之人數附繕本）「切勿逕送上級法院」。
                                      書記官 江采廷
中    華    民    國    99    年    7     月    21    日
附錄：本案論罪科刑法條全文
槍砲彈藥刀械管制條例第8條
未經許可，製造、販賣或運輸鋼筆槍、瓦斯槍、麻醉槍、獵槍、
空氣槍或第4條第1項第1款所定其他可發射金屬或子彈具有殺傷
力之各式槍砲者，處無期徒刑或5年以上有期徒刑，併科新臺幣1
千萬元以下罰金。
未經許可，轉讓、出租或出借前項所列槍枝者，處5年以上有期
徒刑，併科新臺幣1千萬元以下罰金。
意圖供自己或他人犯罪之用，而犯前二項之罪者，處無期徒刑或
7年以上有期徒刑，併科新臺幣1千萬元以下罰金。
未經許可，持有、寄藏或意圖販賣而陳列第1項所列槍枝者，處3
年以上10年以下有期徒刑，併科新臺幣700萬元以下罰金。
第 1 項至第 3 項之未遂犯罰之。
槍砲彈藥刀械管制條例第12條
未經許可，製造、販賣或運輸子彈者，處1年以上7年以下有期徒
刑，併科新台幣500萬元以下罰金。
未經許可，轉讓、出租或出借子彈者，處6月以上5年以下有期徒
刑，併科新台幣300萬元以下罰金。
意圖供自己或他人犯罪之用，而犯前二項之罪者，處3年以上10
年以下有期徒刑，併科新台幣700萬元以下罰金。
未經許可，持有、寄藏或意圖販賣而陳列子彈者，處5年以下有
期徒刑，併科新台幣300萬元以下罰金。
第1 項至第 3 項之未遂犯罰之。
附表：
一、具有殺傷力之仿BERETTA 廠92FS型半自動手槍製造、換裝土
    造金屬槍管而成之改造手槍貳支（槍枝管制編號分別為0000
    000000號、0000000000號）。

司法院資訊處製作；財團法人民間司法改革基金會備份。
